臺灣臺北地方法院刑事判決　　　　　　　　　　　　九十三年度易緝字第二０二號
　　公　訴　人　臺灣臺北地方法院檢察署檢察官
　　被　　　告　乙○○
右列被告因詐欺等案件，經檢察官聲請簡易判決處刑（八十九年度偵字第一九四０八
號），本院認為不宜以簡易判決處刑，改依通常程序審理，經被告自白犯罪，本院合
議庭裁定改依簡式審判程序審理，本院判決如左：
    主  文
乙○○幫助意圖為自己不法之所有，以詐術使人將本人之物交付，處有期徒刑參月，
如易科罰金，以參佰元折算壹日。
    事  實
一、梁柏林（經台灣高等法院九十一年度上易字第一八四五號判處有期徒刑七月確定
    ）明知姓名、年籍不詳綽號「小鄭」之成年男子與自稱「張文和」真實姓名、年
    刮刮樂中獎廣告物郵寄予不特定人，向不特定之人訛稱已中獎，惟須先匯中獎稅
    金以憑辦理領獎，使不特定之人陷於錯誤，而依其指示匯出所謂之「中獎稅金」
    ，而詐騙金錢之不法犯罪集團之成員，竟基於與綽號「小鄭」、自稱「張文和」
    等之成年男子，共同向不特定人詐騙金錢之不法意圖，自民國（下同）八十九年
    七月中旬起，以每月月薪新台幣（下同）四萬元之代價受僱於綽號「小鄭」之成
    年男子，代為從事申辦電話、領包裹、取款等工作。潘寶隆亦明知自稱「張文和
    」真實姓名、年籍不詳之成年男子，係以東億公司名義，印製刮刮樂中獎廣告物
    郵寄予不特定人，詐騙所謂「中獎稅金」之不法犯罪集團之成員，竟基於幫助自
    稱「張文和」之成年男子，向不特定人詐騙金錢之故意，受「張文和」之託，與
    乙○○，以每本八千元之代價，蒐集租用他人之銀行或郵局帳戶存摺多本，以供
    「張文和」等人，用以供被害人匯款及領取各被害人所匯至之款項。陳福成、周
    佳莉亦明知乙○○係以租用他人之銀行或郵局帳戶存摺，用以供不法之使用，竟
    基於幫助乙○○詐欺之不確定故意，與乙○○約定以每個存摺可領八千元，每次
    租期二個月之報酬，並於八十九年八月三十一日，至深坑鄉草地尾郵局開立局號
    0000000，帳號0000000號，戶名陳福成之帳戶後，即將該帳戶之
    存摺簿、提款卡連同印鑑一枚交給乙○○，並由乙○○轉交給潘寶隆後，再由潘
    寶隆交給「張文和」，而供東億公司作為騙取不特定之被害人匯款之用（潘寶隆
    、周佳莉、陳福成均經另案台灣高等法院九十一年度上易字第一八四五號有期徒
    刑六月確定）。嗣台中縣東勢鎮居民甲○○，因誤信東億公司郵寄之中獎廣告物
    ，分別於同年九月十一日及九月十三日，先後匯款三十萬元、八萬元之「稅金」
    ，至陳福成前揭台北縣深坑鄉草地尾郵局局號0000000，帳號00000
    00號存戶內；其中三十萬元，於當日及翌日即被提領一空，而九月十三日所匯
    入之八萬元，因郵局查覺有異，而予凍結。「張文和」不知上情，仍通知潘寶隆
    該郵局存摺內猶有八萬元因故未能領出，希潘寶隆找乙○○要求陳福成、周佳莉
    速前往該郵局辦理補發存摺手續，領出該八萬元，得款後潘寶隆、乙○○可各分
    得一萬元；陳福成及周佳莉則可各分得二千元。周佳莉、陳福成、乙○○等人，
    遂於同年九月二十七日前往該郵局辦理補發存摺之手續，周佳莉另於同年九月二
    十八日上午前往郵局欲領款時，經郵局人員通知而為警查獲，再由警於當日上午
    十一時許，在台北縣蘆洲市○○○路緝獲陳福成；再循線查獲欲前來收取八萬元
    之乙○○、潘寶隆；再於當日下午八時許，在台北市○○○路○段太平洋百貨公
    司前，緝獲當日下午七時許由潘寶隆與「張文和」連絡取款，而由「小鄭」告知
    欲前來收取八萬元之梁柏林。
二、案經甲○○訴由台北縣警察局新店分局報請台灣台北地方法院檢察署檢察官偵查
    起訴。
    理  由
一、右揭事實，業據被告乙○○於本院準備程序及審理中均坦承不諱（見本院九十三
    年十二月二十四日準備程序及審判筆錄），並經告訴人甲○○於警訊中證述綦詳
    （見偵查卷頁二十二至頁二三），復有陳福成之深坑草地尾郵局（帳號0000
    0000號）郵政存簿儲金簿、東億公司中獎廣告單、匯款單影本等件（分別見
    頁二四至三二頁）附卷可稽，且按金融存款帳戶，事關存戶個人財產權益之保障
    ，其與儲戶存摺、印鑑、提款卡相結合，專屬性、私密性更形提高，除非本人或
    與本人具密切之關係者，難認有何理由可自由使用私人之存摺、印鑑及提款卡，
    而一般人亦均有應妥善保管上開物件，防止被他人冒用之認知，又近來詐欺犯罪
    集團犯案猖獗，每每利用人頭帳戶作為犯罪工具，若任意提供自己帳戶之相關物
    件予不明人士使用，將有遭他人作為詐欺犯罪時，非正當資金進出之用之不法用
    途，此情當為具有社會生活經驗之成年人所得認識，是本件事證明確，被告犯行
    堪以認定。
二、按刑法上之幫助犯，係對於犯罪與正犯有共同之認識，而以幫助之意思，對於正
    犯資以助力，而未參與實施犯罪行為者而言，如未參與實施犯罪構成要件之行為
    ，且係出於幫助之意思，提供助力，即屬幫助犯，而非共犯正犯；是核被告賴乙
    ○○所為，其基於幫助之犯意，提供系爭他人帳戶相關證件，為他人之詐欺取財
    犯行提供助力，係犯刑法第三十條第一項、第三百三十九條第一項之幫助詐欺取
    財罪。檢察官聲請簡易判決處刑書雖以被告上開犯行係犯詐欺取財之正犯行為，
    然本件經到庭實行公訴之檢察官當庭更正為被告係犯幫助詐欺取財罪，附此敘明
    。被告幫助他人犯罪，為從犯，應依刑法第三十條第二項之規定，按正犯之刑減
    輕之。爰審酌被告因一時缺錢即將他人之帳戶提供予犯罪集團使用，影響社會正
    常交易安全，增加被害人尋求救濟之困難，並使犯罪之追查趨於複雜，然於本院
    審理中坦承犯行不諱，表示悔意，暨被告犯罪之動機、目的、手段、生活狀況、
    品行、智識程度等一切情狀，量處如主文所示之刑；又被告行為後，刑法第四十
    一條易科罰金之折算標準，業經立法院於九十年一月四日修正，並經總統於同年
    月十日公布施行，依修正前之刑法第四十一條規定：「犯最重本刑為三年以下有
    期徒刑以下之刑之罪，而受六月以下有期徒刑或拘役之宣告，因身體、教育、職
    業或家庭之關係，執行顯有困難者，得以一元以上三元以下折算一日，易科罰金
    。」，修正後之刑法第四十一條第一項規定：「犯最重本刑為五年以下有期徒刑
    以下之刑之罪，而受六個月以下有期徒刑或拘役之宣告，因身體、教育、職業、
    家庭之關係或其他正當事由，執行顯有困難者，得以一元以上三元以下折算一日
    ，易科罰金。但確因不執行所宣告之刑，難收矯正之效，或難以維持法秩序者，
    不在此限。」，比較新舊法之結果，以新法有利於被告，是應依刑法第二條第一
    項前段規定，適用修正後刑法第四十一條第一項前段規定，就所宣告之刑諭知易
    科罰金之折算標準。
據上論斷，應依刑事訴訟法第四百五十二條、第二百九十九條第一項前段、第二百七
十三條之一、刑法第二條第一項前段、三百三十九條第一項、第三十條、第四十一條
第一項前段，罰金罰鍰提高標準條例第一條前段、第二條，判決如主文。
本案經檢察官黃紋綦到庭執行職務
中　　　華　　　民　　　國　　九十三　　年　　　十二　　月　　三十一  　日
                                      臺灣臺北地方法院刑事第八庭
                                              法  官  陳  德　民
右正本證明與原本無異。
如不服本判決，應於判決送達後十日內向本院提出上訴狀（應抄附繕本）。告訴人或
被害人如對於本判決不服者，應具備理由請求檢察官上訴，其上訴期間之計算係以檢
察官收受判決正本之日期為準。
                                              書記官  巫  美  華
中　　　華　　　民　　　國　　九十三　　年　　　十二　　月　　三十一  　日
附錄本案論罪科刑法條全文：
刑法第三百三十九條
意圖為自己或第三人不法之所有，以詐術使人將本人或第三人之物交付者，處五年以
下有期徒刑、拘役或科或併科一千元以下罰金。
以前項方法得財產上不法之利益或使第三人得之者，亦同。
前二項之未遂犯罰之。
